【裁判字號】    90,台上,5428
【裁判日期】    900905
【裁判案由】    盜匪
【裁判全文】
最高法院刑事判決                                九十年度台上字第五四二八號
    上  訴  人  丙○○
                乙○○
                甲○○
右上訴人等因盜匪案件，不服台灣高等法院台中分院中華民國九十年五月十六日第二
審更審判決（八十九年度重上更(二)字第九八號，起訴案號：台灣南投地方法院檢察署
八十四年度偵字第三九七七、三九八○、四一○三、四七○九號），提起上訴，本院
判決如左：
    主  文
原判決撤銷，發回台灣高等法院台中分院。
    理  由
本件原判決撤銷第一審關於上訴人丙○○、乙○○、甲○○盜匪部分之判決，改判論
該等上訴人以共同連續意圖為自己不法所有，以強暴致使不能抗拒而取他人之物，均
累犯罪，丙○○處無期徒刑，褫奪公權終身，如原判決附表(二)、(四)所示之物均沒收。
乙○○處無期徒刑，褫奪公權終身，如原判決附表(二)所示之物均沒收。甲○○處有期
徒刑貳拾年，褫奪公權拾年，如原判決附表(二)所示之物均沒收。並均宣告盜匪所得之
物，除已領回及洋酒已飲用滅失者外，均發還各被害人（財物及被害人均詳如原判決
事實欄所載），固非無見。
惟查：(一)受有期徒刑之執行完畢，或受無期徒刑或有期徒刑一部之執行而赦免後，五
年以內再犯有期徒刑以上之罪者，為累犯，加重本刑至二分之一。刑法第四十七條定
有明文。原判決於事實欄內認定「丙○○曾於民國七十八年間，因竊盜罪，經台灣台
南地方法院判處有期徒刑二年確定，又因違反麻醉藥品管理條例、詐欺、贓物罪，經
台灣嘉義地方法院判處有期徒刑伍年確定，前後二判決經定執行刑有期徒刑六年六月
確定，於八十三年三月十四日假釋，於八十六年四月十六日假釋期滿執行完畢」（見
原判決第三頁第三至六行）。且依原判決認定之犯罪事實，丙○○所犯盜匪犯行，其
期間係自八十四年二月二日至八十四年九月二十八日（見原判決第三頁至十一頁）。
苟屬無訛，則丙○○顯係在假釋期間內犯本件之罪。揆之上開說明，丙○○既非於有
期徒刑執行完畢後五年以內再犯本件有期徒刑以上之罪，其所為核與累犯規定不合。
原判決見未及此，遽於判決理由內說明丙○○為累犯（見原判決第二十三頁倒數第三
行至第二十四頁第一行），並於主文內為「累犯」之諭知，自有判決適用法則不當之
違誤。(二)科刑之判決書，須將認定之犯罪事實，詳記於事實欄，然後於理由內逐一說
明其憑以認定之證據，以使事實與理由兩相一致，方為合法，倘事實欄已有及，而
理由內未加說明，是為理由不備，反之，理由內已加說明，而事實欄無此記載，則理
由失其依據，自足構成撤銷發回之原因。原判決於事實欄內認定「Ｃ、八十四年三月
四日凌晨五時左右，乙○○、陸毅才、丙○○均矇面、戴手套，陸毅才持瓦斯槍，乙
○○、丙○○各持開山刀一把……」（見原判決第四頁）、「Ｆ、八十四年四月下旬
某日凌晨三時左右，乙○○、陸毅才、丙○○、李水、甲○○均矇面、戴手套，由陸
毅才持瓦斯槍，餘人各持開山刀一把，……」（見原判決第五、六頁）。如果屬實，
則上開二件強盜犯行，並有共犯陸毅才持瓦斯槍為犯罪之工具，而瓦斯槍屬修正前槍
彈藥刀械管制條例第四條第一款之槍（八十五年九月二十五日修正公布前），未
經許可無故持有瓦斯槍者，同條例第八條第三項定有處罰明文。乃原判決未於判決理
由內說明上訴人等與陸毅才等人共犯該條款之罪，揆之上開說明，即有判決理由不備
之違法。(三)原判決於判決理由貳內說明「被告（上訴人）丙○○持有改造槍枝與預備
強盜罪間應係方法、結果之牽連犯關係，而非數罪併罰關係」（見原判決第二十三頁
第三、四行），復明「被告（上訴人）丙○○於偵查中固供述扣案貳支改造手槍（
一支具殺傷力，一支不具殺傷力）係八十三年三月間，在高雄市○○區○○路，向一
位綽號「大胖」者，以新台幣（下同）三萬五千元購買，而八十三年三月距事實欄貳
編號Ｒ犯行已相距達一年六月，惟盜匪在遭查獲後，為避免遭執法人員認定其為實施
盜匪犯行蓄意購置槍械子彈，情節惡意較重大，是謊稱槍械原係他人寄放或原即購置
供觀賞，以避免遭判處較重刑罰，實符合常情，本案除被告丙○○前揭自白外，別無
其他積極事證證明伊早於八十三年三月間即已持有扣案槍枝，而非為犯罪事實欄貳編
號Ｒ之盜匪犯行始準備之，被告丙○○在本審（原審）亦否認曾持有扣案槍枝子彈，
是本罪疑唯輕原則，尚難認被告丙○○原即持有該批槍、彈，是本院（原審法院）認
不應依數罪併罰關係論處」云云（見原判決第二十七頁第七至十七行）。似認丙○○
係意圖供犯罪之用而持有具有殺傷力之改造手槍，而依上開修正前槍彈藥刀械管制
條例第十三條之一規定「犯本條之罪，其他法律有較重處罰之規定者，從其規定」，
則丙○○意圖供犯罪之用而持有殺傷力之改造手槍犯行，刑法第一百八十七條之處罰
較上開修正前槍彈藥刀械管制條例第十條第三項為重，自應適用刑法第一百八十七
條論處，方屬適法。乃原判決見未及此，遽以修正前槍彈藥刀械管制條例第十條第
三項論處，亦有判決適用法則不當之違法。(四)科刑判決所認定之事實，與所採用之證
據不相適合者，即屬證據上之理由矛盾。原判決於事實欄貳編號Ｅ、Ｆ、Ｇ、Ｈ、Ｉ
、Ｊ、Ｋ、Ｌ、Ｍ、Ｑ、Ｓ所載之強盜犯行，並未認定甲○○與劉福建、周元山、邱
金蓮共犯上開強盜犯行，其竟於判決理由內說明「核與共同被告劉福建、周元山、邱
金蓮等人在警局及原審（第一審）偵審中就與被告（上訴人）甲○○共同強盜部分供
述犯行之情節相符」（見原判決第十三頁倒數第三至一行），即認甲○○與劉福建、
周元山、邱金蓮共犯前述強盜罪，而資為論處甲○○罪刑之依據，自有證據上理由矛
盾之違誤。(五)依原判決所認定之事實，上訴人等並未與邱金蓮共犯本件強盜犯行，詎
其竟於事實欄內記載「乙○○、丙○○、甲○○分別與……邱金蓮……均分別基於意
圖為自己不法所有之犯意聯絡」云云（見原判決第三頁第十二至十五行），要難謂為
適法。上訴人等上訴意旨執以指摘，為有理由，應認原判決仍有撤銷發回之原因。至
原判決不另諭知無罪部分，基於審判不可分原則，應併予發回。又原判決附表(三)所載
內容與本件上訴人等並無關聯。且原判決既認附表(一)係檢察官所列之起訴事實，與原
判決所認定之事實多有不符（見原判決第三頁第十六、十七行），竟併列於判決書內
，同有違誤。案經發回，更審時應注意審酌，附此明。
據上論結，應依刑事訴訟法第三百九十七條、第四百零一條，判決如主文。
中      華      民      國     九十     年      九      月      五      日
                              最高法院刑事第十一庭
                                  審判長法官  林  增  福
                                        法官  邵  燕  玲
                                        法官  吳  昆  仁
                                        法官  陳  世  雄
                                        法官  惠  光  霞
      右正本證明與原本無異
                                              書  記  官
中      華      民      國     九十     年      九      月     十二     日


司法院資訊處製作；財團法人民間司法改革基金會備份。
